臺灣宜蘭地方法院交通事件裁定　　　　 96年度交聲字第274號
移送　機關　交通部公路總局臺北區監理所宜蘭監理站
異　議　人　環鑫通運有限公司
代　表　人　李明課
上列受處分人因違反道路交通管理處罰條例案件，對於交通部公
路總局臺北區監理所宜蘭監理站於民國96年9月21日所為之宜監
字第裁43-Q00000000號裁決處分，聲明異議，本院裁定如下：
    主  文
異議駁回。
    理  由
一、原處分機關係以：異議人環鑫通運有限公司之駕駛人甲○○
    於民國96年8月27日2時55分，駕駛車牌號碼738-HX號營業貨
    運曳引車牽引17-LG號營業半拖車，行經臺二線131公里梗枋
    卸貨場，該17-LG號營業半拖車登檢為「砂石專用車（港）
    」，惟非裝載砂石自港區○○○○○道路，其裝載砂石未依
    規定使用專用車輛，經宜蘭縣警察局交通警察隊礁溪分隊第
    二小隊警員製單舉發。嗣經原處分機關依道路交通管理處罰
    條例第29條之1第1項、違反道路交通管理事件統一裁罰基準
    及處理細則第44條第1項規定，裁處新臺幣（下同）40,000
    元罰鍰。
二、聲明異議意旨略以：依交通部95年1月16日交路字第0950016
    839號函載明營業半拖車登檢為「砂石專用車（港）」可行
    駛於一般道路及載運砂石，且由港區進出，應由警方提出證
    明依據，況砂石專用車原意為取締超載問題，當天異議人所
    有之車牌號碼738-HX號營業貨運曳引車牽引17-LG號營業半
    拖車並未超載，為此，聲明異議，請求撤銷原處分等語。
三、按道路交通管理處罰條例第29條之1第1項規定：「裝載砂石
    、土方未依規定使用專用車輛或其專用車廂未合於規定或變
    更車廂者，處汽車所有人40,000元以上80,000元以下罰鍰，
    並當場禁止通行。」
四、經查：
（一）證人乙○○即宜蘭警察局交通警察隊礁溪分隊第二小隊警
      員於本院訊問時證述：「本件違規案件是我所取締，於96
      年8月27日2時55分，我於梗枋卸貨場執行值班勤務兼取締
      。車牌號碼738-HX營業貨運曳引車拖引17-LG營業半拖車
      至過磅處要過磅，我攔查該車，檢視駕駛執照、行車執照
      及拖車證，拖車證有標示『砂石專用車（港）』，我當時
      有爬上去照相看該半拖車載運的是6分石，我詢問駕駛人
      甲○○6分石從何處出貨，駕駛人表示是從砂石場出貨，
      我請駕駛人出示出貨單，駕駛人拒絕出示出貨單，他說貨
      物是要載到臺北。當時我有要求駕駛人提出港區過磅單，
      但駕駛人無法提出，我們就依法告發，且交通部95年11月
      24 日交路字第0950059883號函也有明白規定港區砂石車
      之貨須從港區載運出來，且要出示港區過磅單。」等語（
      見本院卷第25頁至第26頁）。佐以證人甲○○於本院訊問
      時證述：「96年8月27日2時55分，我有駕駛車牌號碼738-
      HX號營業貨運曳引車牽引17-LG號營業半拖車行經梗枋卸
      貨場為警取締，當時半拖車載運6分石，是從宜蘭縣員山
      鄉的某砂石場，我於96年8月26日23、24時至該處載運6分
      石，當時砂石場有給我出貨單，我是要載運到臺北市內湖
      某工地。」等語（見本院卷第26頁至第27頁）。復有採證
      照片2幀、17-LG營業半拖車之拖車使用證1張在卷足憑（
      見本院卷第8頁、第31頁），可證於96年8月27日2時55分
      ，異議人之駕駛人甲○○駕駛車牌號碼738-HX號營業貨運
      曳引車牽引17-LG號營業半拖車，係裝載宜蘭縣員山鄉某
      砂石場之6分石，欲運載至臺北市內湖某工地，行經臺二
      線131公里梗枋卸貨場，並非載運砂石自港區○○○○於
      道路。
（二）再參以96年11月21日交路字第0960057849號函說明欄載明
      ：「（二）查裝載砂石、土方之傾卸框式大貨車及傾卸框
      式半拖車，公路監理機關經檢驗查核其已依『裝載砂石土
      方車輛使用專用車輛或專用車廂規定』第3點規定裝設裝
      置及標示者，即登檢為『砂石專用車』。另自港區駛出且
      出具港區過磅單之傾卸框式大貨車及傾卸框式半拖車，依
      該規定第5點至第7點規定，經查驗合格得登檢為『砂石專
      用車（港）』。次查登載為『砂石專用車（港）』之車輛
      ，其貨廂容積及貨廂外框顏色依規定得不受『砂石專用車
      』之規定限制；及其行車執照及拖車使用證應加註貨廂內
      框長、寬、高（貨廂容積不受第3點限制之車輛除外）及
      於『砂石專用車』字樣後另行標示（港）以資識別。（三
      ）次查上開規定第5點至第7點業明文規定，登檢為『砂石
      專用車（港）』之車輛，僅得載運砂石自港區○○○○道
      路。爰登檢為『砂石專用車（港）』之車輛得自港區載運
      砂石出港；但不得於港區外甲、乙公司間載運砂石行駛道
      路。」等語（見本院卷第39頁至第42頁），顯見營業半拖
      車登檢為「砂石專用車（港）」，其貨廂容積及貨廂外框
      顏色依規定得不受「砂石專用車」之規定限制，惟僅得載
      運砂石自港區○○○○道路，但不得於港區外甲、乙公司
      間載運砂石行駛道路甚明。
（三）綜上證據，可證異議人之駕駛人甲○○於96年8月27日2時
      55分，駕駛車牌號碼738-HX號營業貨運曳引車牽引17-LG
      號營業半拖車，行經臺二線131公里梗枋卸貨場，該17-LG
      號營業半拖車登檢為「砂石專用車（港）」，惟非裝載砂
      石自港區○○○○道路，異議人裝載砂石未依規定使用專
      用車輛之違規行為，事證明確。故異議人仍以前詞辯稱：
      營業半拖車登檢為「砂石專用車（港）」可行駛於一般道
      路及載運砂石等語，自不足採。
（四）至於交通部95年1月16日交路字第0950016839號函說明欄
      二固載有：「查車輛經依『裝載砂石土方車輛使用專用車
      輛或專用車廂規定』登檢為砂石專用車（港）之車輛，當
      可行駛於道路及載運砂石，惟其可否進入各港區，當應依
      各港區管制之規定辦理。」等語（見本院卷第3頁），該
      函文乃係針對登檢為砂石專用車（港）之車輛是否只限定
      為特定之港區或是適用全國各港區營運函覆臺灣省汽車貨
      運商業同業公會全國聯合會。況交通部95年11月24日交路
      字第0950059883號函說明欄二載明：「經公路總局彙綜各
      監理機關意見，一致認為『裝載砂石土方車輛使用專用車
      輛或專用車廂規定』第5點明定，自港區駛出且出具港區
      過磅單之傾卸式大貨車及傾卸框式半拖車，其貨廂容積及
      貨廂外框顏色得不受限制，如准於港區外載運砂石土方，
      易與一般傾卸框式車輛（非砂石專用車）混淆，衍生管理
      問題，業者如有是項需求，應依規定申請變更登記為砂石
      專用車，以維護營運制度與落實砂石專用車之管理，故現
      行規定仍宜維持。」等語（見本院卷第13頁），該函文針
      對建議開放砂石專用車（港）准於港區外載運砂石土方乙
      案，已明確函覆中華民國汽車貨運商業同業公會全國聯合
      會登檢為「砂石專用車（港）」車輛不得於港區外載運砂
      石土方，而上開函覆內容影響異議人營運甚鉅，衡情該聯
      合會當會通知異議人知悉，異議人實難諉為不知。故異議
      人仍以交通部95年1月16日函文辯稱：本件未有違規之行
      為等語，亦不足採。
（五）綜上證據，異議人既然有上開違規之事實，原處分機關據
      以援引道路交通管理處罰條例第29條之1第1項、違反道路
      交通管理事件統一裁罰基準及處理細則第44條第1項規定
      ，裁處40,000元罰鍰，於法並無不當，本件異議為無理由
      ，應予駁回。
五、據上論斷，應依道路交通管理處罰條例第87條第2項、道路
    交通案件處理辦法第19條，裁定如主文。
中　　華　　民　　國　　96　　年　　12　　月　　17　　日
                  臺灣宜蘭地方法院交通法庭
                      法  官　蘇錦秀
以上正本證明與原本無異。
如不服本裁定，應於裁定送達後5日內向本院提出抗告狀（須附
繕本）。
                      書記官　葉瑩庭
中　　華　　民　　國　　96　　年　　12　　月　　18　　日
